臺灣臺中地方法院刑事判決
111年度訴字第390號
公  訴  人  臺灣臺中地方檢察署檢察官
被      告  蔣來昌


上列被告因傷害案件，經檢察官提起公訴(110年度偵字第37908
號)，本院判決如下：
    主  文
蔣來昌犯傷害罪，處拘役伍拾伍日，如易科罰金，以新臺幣壹仟
元折算壹日。
    犯罪事實
一、緣蔣○○因新冠肺炎防疫實名制乙事與大潤發量販店店員發生
    爭執，詹景嵐上前表示意見，蔣○○因而心生不滿，竟基於傷
    害他人身體之犯意，自民國110年8月1日12時10分許起，自
    臺中市○區○○路000號大潤發量販店外，尾隨詹○○，迨於同日
    12時15分許，在臺中市○區○○路000巷口附近某處，徒手毆打
    詹○○頭部及手腳等處，致詹○○受有右第二手指趾甲、第四手
    指、頭部、雙小腿擦傷，右手第二手指、雙小腿瘀青挫傷等
    傷害。嗣經警據報到場處理，始悉上情。　
二、案經詹○○委由趙○○律師訴由臺中市政府警察局第二分局報告
    臺灣臺中地方檢察署檢察官偵查起訴。
    理    由
壹、證據能力方面：
一、本案據以認定被告蔣○○犯罪之被告以外之人於審判外之言詞
    或書面證據等供述證據：證人即告訴人詹○○於警詢及偵詢時
    之證述與職務報告書等部分，公訴人及被告在本院111年3月
    23日審理時，均表示同意作為證據使用(見本院卷第75-77頁
    )，復經本院審酌認上揭警詢及偵詢分別係警員或檢察事務
    官依法通知詢問，又該職務報告書則係承辦警員記載本案偵
    查經過，該等證據之作成或取得均無違法或不當之情況，均
    屬適當，依刑事訴訟法第159條之5第1項之規定，均有證據
    能力。
二、又本案認定事實引用之卷內其餘非供述證據，均與本案待證
    事實具有關聯性，並無證據證明係公務員違背法定程序取得
    ，依刑事訴訟法第158條之4規定反面解釋，亦均有證據能力
    。
貳、實體部分：
一、認定犯罪事實所根據之證據及理由： 
    上揭犯罪事實，業據被告於本院準備程序及審理時均坦承不
    諱(見本院卷第40-41、78-79頁)，核與證人即告訴人詹○○於
    警詢及偵詢時證述相符【見臺灣臺中地方檢察署110年度偵
    字第37908號偵查卷宗(下稱偵卷)第21-23、25-29、96-98頁
    】，且有職務報告書、臺中市政府警察局第二分局立人派出
    所受(處)理案件證明單、臺中市政府警察局第二分局立人派
    出所受理各類案件紀錄表、國軍臺中總醫院中清分院診斷證
    明書(告訴人)、國軍臺中總醫院中清分院診斷證明書(被告)
    各1紙、受傷照片(被告)5張、路口監視器錄影畫面翻拍照片
    7張、指認犯罪嫌疑人紀錄表暨真實姓名對照表3紙、受傷照
    片(告訴人)2張、爭執現場錄音譯文2紙在卷可稽(見偵卷第1
    9-20、39、41、43、45、47-55、57-63、65-69、99-101頁
    、本院卷第32-33頁)；此外，復經本院勘驗路口監視器錄影
    光碟屬實，此有本院勘驗筆錄1份附卷供參(見本院卷第42-4
    3頁)，足認被告之自白與事實相符，被告前揭犯行洵堪認定
    ，應予依法論科。
二、論罪科刑：
  ㈠核被告蔣○○所為，係犯刑法第277條第1項之傷害罪。
  ㈡爰以行為人之責任為基礎，審酌被告未思以理性、和平對談
    方式解決其與告訴人詹○○間爭執，率爾以前述方式傷害告訴
    人，致渠受有前揭傷勢，過於衝動行事，所為於法有違，考
    量被告犯後終能坦認犯行，已見悔意，然迄未與告訴人達成
    和解，兼衡被告過去並無前科，有臺灣高等法院被告前案紀
    錄表1份在卷可稽(見本院卷第15頁)，素行良好，暨其國小
    肄業之智識程度，目前從事鋁門窗相關工作且家境勉持之生
    活狀況，業經被告陳明在卷(見本院卷第80頁)等一切情狀，
    量處如主文所示之刑，並諭知易科罰金之折算標準，以資懲
    儆。
參、不另為無罪之諭知部分：
一、公訴意旨略以：被告基於傷害之犯意，於同日12時15分許，
    在臺中市北區忠明路501巷口附近某處，突然持隨手拾得之
    竹竿(未扣案)自後方猛力毆擊告訴人頭部及手腳等處，因認
    被告就此部分被訴事實亦涉犯刑法第277條第1項之傷害罪嫌
    等語。
二、按犯罪事實應依證據認定之，無證據不得認定犯罪事實；不
    能證明被告犯罪者，應諭知無罪之判決，刑事訴訟法第154
    條第2項、第301條第1項分別定有明文。又認定犯罪事實所
    憑之證據，雖不以直接證據為限，間接證據亦包括在內，然
    而無論直接證據或間接證據，其為訴訟上之證明，須於通常
    一般之人均不致有所懷疑，而得確信其為真實之程度者，始
    得據為有罪之認定，倘其證明尚未達到此一程度，而有合理
    之懷疑存在而無從使事實審法院得有罪之確信時，即應由法
    院為諭知被告無罪之判決(最高法院76年台上字第4986號刑
    事判決意旨參照)。
三、公訴意旨認被告就此部分被訴事實涉犯刑法第277條第1項之
    傷害罪嫌，無非係以被告於偵詢時之供述(見偵卷第96-98頁
    )、證人即告訴人詹景嵐於警詢及偵詢時之證述(見偵卷第21
    -23、25-29、96-98頁)、國軍臺中總醫院中清分院診斷證明
    書(告訴人)1紙、路口監視器錄影畫面翻拍照片7張、受傷照
    片(告訴人)2張(見偵卷第43、57-63、99-101頁)等為其論據
    。
四、訊據被告就此部分被訴事實堅詞否認有何傷害之犯行，辯稱
    ：伊係徒手歐打告訴人頭部，雙方扭打在地上，伊根本沒有
    拿竹竿打告訴人，如果伊拿竹竿攻擊告訴人，為什麼警察沒
    有扣到竹竿等語。經查：
  ㈠起訴意旨雖認被告持竹竿自後方猛力毆擊告訴人頭部及手腳
    等處等情，惟為被告迭於警詢、偵詢、本院準備程序及審理
    時均為否認此部分措舉，且據證人詹○○於110年8月1日警詢
    時證述：伊遭人持棍棒毆打，伊於110年8月1日12時許，前
    往大潤發購物，在離開時看到被告與店員因實名制問題發生
    爭執，伊便前往向被告詢問：「為何不配合，你很厲害對不
    對」等語，之後被告開始對伊咆哮，約10分鐘，被告便向伊
    陳稱：「你出來你出來」等語，伊反問：「出來要怎樣」等
    語，被告沿路尾隨伊，沿路尋找石頭或木棍，伊至國軍醫院
    尋求警衛幫助，未發現警衛，伊便往回家路線走，中途被告
    一度不見，在忠明路501巷口，被告突然拿1根曬衣棍朝伊頭
    部揮擊，曬衣棍斷掉後，被告繼續拿斷掉之曬衣棍毆打伊頭
    部、四肢，後來伊抓住被告雙手，被告始停止攻擊行為後離
    開等語(見偵卷第21-23頁)，復於110年8月29日警詢時證稱
    ：當時因為伊要繼續購物，伊並未馬上離開，後來被告持續
    叫囂，伊怕造成店家困擾，所以就離開，伊沒有邊走邊與被
    告理論、交談，伊只是在尋找是否有警衛可以協助，是被告
    尾隨伊，在國軍醫院門口，被告曾表示要找人打伊，因中途
    未看見被告蹤跡，伊便往回家路線走，在忠明路501巷口，
    被告從後方直接拿木棍朝伊頭部揮擊，伊始抓住其雙手，自
    我防衛等語(見偵卷第25-29頁)，而於偵詢時證稱：被告當
    時是拿長竹竿毆打伊，伊沒有主動攻擊被告等語(見偵卷第9
    6頁)，稽諸證人詹景嵐前開證述，對於被告究係持「曬衣棍
    」、「木棍」或「長竹竿」對其施加傷害，前後證述情詞不
    一，堪認證人詹景嵐所為證述是否實在，仍待斟酌；又告訴
    人嗣經送至國軍臺中總醫院中清分院急診救治，確實受有右
    第二手指趾甲、第四手指、頭部、雙小腿擦傷，右手第二手
    指、雙小腿瘀青挫傷等傷害，此有國軍臺中總醫院中清分院
    診斷證明書(告訴人)1紙、受傷照片(告訴人)2張附卷供參(
    見偵卷第43、99-101頁)，依附卷前揭告訴人受傷照片所揭
    ，告訴人之雙小腿固呈瘀青且直線狀挫傷等傷害，然亦無法
    排除係告訴人於雙方衝突過程中所造成，則告訴人所受傷勢
    ，是否確係本案案發當時遭被告持竹竿揮擊所受傷勢，仍屬
    可疑。
  ㈡再者，經本院當庭勘驗路口監視器錄影光碟，勘驗結果略以
    ：被告於110年8月1日12時9分18秒許，走出大潤發量販店門
    口，稍後告訴人亦走出大潤發量販店門口，雙方發生言語爭
    執，告訴人返回大潤發量販店，被告持續在門口等候，告訴
    人於同日12時10分28秒許，走出量販店行經被告且往人行道
    方向離開，被告轉身尾隨告訴人，稍後告訴人在人行道上轉
    身與被告發生言語爭執，於同日12時12分15秒許，告訴人步
    行至交岔路口轉角並沿行人穿越道通過馬路，被告猶持續尾
    隨告訴人至轉角處並於行道樹下彎腰以右手撿拾不明物品後
    ，再彎腰以雙手撿拾人行道與馬路交界處之不明物品，尾隨
    告訴人並沿行人穿越道穿越馬路，此時可見被告所握持之物
    並非突出於手部之長形物品，告訴人通過行人穿越道至國軍
    臺中總醫院中清分院，雙方再為言語爭執，被告復於同日12
    時13分30秒許，步行至醫院圍牆外人行道上彎腰撿拾或放置
    不明物品後，再走回告訴人身旁，雙方持續言語交談，而於
    同日12時15分24秒許，告訴人再度沿行人穿越道通過馬路往
    大潤發量販店方向步行並離開監視器畫面，被告猶尾隨告訴
    人，此時被告雙手後揹於腰後，未見持有長形物品，末於同
    日12時17分20秒許，被告再度往大潤發量販店門口方向步行
    ，此時被告雙手仍未見持有任何物品，告訴人亦自後往大潤
    發量販店門口方向步行等情，此有本院勘驗筆錄1份在卷可
    稽(見本院卷第42-43頁)，是依上揭路口監視器錄影畫面勘
    驗結果可知，被告遂行本案傷害犯行前後，均未見被告曾持
    有竹竿之情形，則被告有無持竹竿揮打告訴人頭部乙節，自
    屬有疑。是公訴人雖以證人即告訴人詹○○前開證述被告持「
    曬衣棍」、「木棍」或「長竹竿」對其施加傷害之行為，及
    告訴人之雙小腿呈瘀青且直線狀挫傷等傷勢，遽謂被告確有
    持竹竿作為傷害告訴人之工具，尚嫌速斷，在別無其他舉證
    之情況下，被告所辯為真之可能性無法完全排除，本院無法
    形成毫無合理懷疑之確信心證程度，自難認被告此部分被訴
    事實所涉傷害罪嫌事證已明。
五、綜上所述，被告此部分被訴事實既不能證明，本應為被告無
    罪判決之諭知，惟起訴意旨認此部分與前揭經本院論罪科刑
    之傷害罪間，倘成立犯罪，具有事實上同一關係，爰不另為
    無罪之諭知，附此敘明。
據上論斷，應依刑事訴訟法第299條第1項前段，刑法第277條第1
項、第41條第1項前段，刑法施行法第1條之1第1項，判決如主文
。
本案經檢察官蔣志祥提起公訴，檢察官朱介斌到庭執行職務。
中    華    民    國   111    年     4    月    19    日
                  刑事第十五庭審判長法  官  簡佩珺
                                    法  官  鄭咏欣
                                    法  官  湯有朋
以上正本證明與原本無異。
如不服本判決應於收受送達後20日內向本院提出上訴書狀，並應
敘述具體理由；其未敘述上訴之理由者，應於上訴期間屆滿後20
日內向本院補提理由書（均須按他造當事人之人數附繕本）「切
勿逕送上級法院」。
告訴人或被害人如不服判決，應備理由具狀向檢察官請求上訴，
上訴期間之計算，以檢察官收受判決正本之日起算。
　　　　                           書記官    黃美雲
中　　華　　民　　國　　111 　年　　4 　　月　　19　　日
附錄本案論罪科刑法條：
刑法第277條第1項
傷害人之身體或健康者，處5年以下有期徒刑、拘役或50萬元以
下罰金。